臺灣高等法院臺中分院刑事裁定
110年度聲字第2545號
聲  請  人  
即  被  告  林紫瑄




選任辯護人  陳立婕律師
上列聲請人即被告因加重詐欺等案件（110 年度金上更一字第73
號、第74號），聲請發還扣押物，本院裁定如下：
      主  文
扣案如附表所示之手機，應發還林紫瑄。
其餘聲請駁回。
      理  由
一、聲請意旨略以：聲請人即被告林紫瑄被訴加重詐欺案件，經
    警察機關扣押聲請人所有如附表所示之Sony廠牌手機1支（
    含門號0000000000號SIM卡1張）、現金新台幣（下同）3萬
    元在案。因本件原審判決載明Sony廠牌手機為聲請人所有且
    未用於本案犯行，現金3萬元為聲請人私人所有，故均不予
    宣告沒收，爰依刑事訴訟法第317條規定，聲請准予發還等
    語。
二、按可為證據或得沒收之物，得扣押之。扣押物若無留存之必
    要者，不待案件終結，應以法院之裁定或檢察官命令發還之
    。扣案物未經諭知沒收者，應即發還，刑事訴訟法第133 條
    第1 項、第142 條第1 項前段、第317 條第1 項分別定有明
    文。又所謂扣押物無留存之必要者，乃指非得沒收之物，且
    又無留作證據之必要；又扣押之物是否有繼續扣押之必要或
    應予發還，事實審法院自得本於職權，依審判之需要及訴訟
    進行之程度，審酌裁量（最高法院95年度臺抗字第496 號刑
    事裁定參照）。
三、經查：
　㈠聲請人因加重詐欺案件，於民國108年7月17日，在臺中市○○
    區○○路000○0號為警查獲，並扣得附表所示之手機1支與其持
    有的現金15萬元，此有搜索扣押筆錄與扣押物品目錄表各1
    份在卷可參（見第六分局警卷第73頁至第77頁）。因聲請人
    否認其持有且經扣押如附表所示之手機1支，曾供其從事加
    重詐欺取財或洗錢犯行所用，經警擷取附表所示手機內的畫
    面資料（見第六分局警警卷147頁至第149頁），亦未顯示任
    何與聲請人所犯案詐欺或洗錢犯行有關的資料，而難認扣案
    如附表所示之手機與聲請人涉犯之加重詐欺等犯行，具有任
    何關連，又非得沒收之物，而無留存作為證據之必要，是聲
    請人聲請發還此部分之扣押物，核無不合，應予准許。
　㈡又警方於108年7月17日，在臺中市○○區○○路000○0號，除查獲
    聲請人外，並同時查獲聲請人友人即共犯林淑萍、鄭懷宥，
    並扣得聲請人持有之現金15萬元、林淑萍持有之現金22,638
    元、鄭懷宥持有之現金8,642元，以上合計181,280元一節，
    有前述搜索扣押筆錄與扣押物品目錄表各1份附卷可證（見
    第六分局警卷第73頁至第77頁）。依聲請人於108年7月18日
    警詢時供稱：現金181,280元，8萬元是林淑萍用臺灣銀行（
    帳戶：000-00000000000)提款卡提領另案被害人遭詐騙之款
    項，4萬元是鄭懷宥用臺灣銀行（帳戶：000-00000000000)
    提款卡提領另案被害人遭詐騙之款項，3萬元是我及鄭懷宥
    向錢莊借款的，林淑萍包包有22,638元，其中2萬元是我用
    臺灣銀行（帳戶：000-00000000000)提款卡在全家超商大里
    金大發店提領另案被害人遭詐騙之款項，8,642元應該是鄭
    懷宥私人所有的等語（見第六分局警卷第23頁），足認聲請
    人係主張其所持有且經警扣案之15萬元現金中，其中3萬元
    與其從事之詐欺、洗錢犯行，並無關連，而請求發還該3萬
    元款項。然依刑事訴訟法第133條第2項規定：「為保全追徵
    ，必要時得酌量扣押犯罪嫌疑人、被告或第三人之財產」，
    聲請人就其參與詐欺集團所涉犯之加重詐欺與洗錢犯行，因
    案件尚未確定，或有可能適用洗錢防制法第18條第1項宣告
    沒收其提領並轉交的款項，或依刑法第38條之第1項、第3項
    規定宣告沒收其犯罪所得，故聲請人主張為其所有之該3萬
    元，應待本案判決確定後，供執行追徵仍有餘額時，始行發
    還聲請人，故聲請人聲請發還該扣案現金3萬元部分，為無
    理由，應與駁回。
四、依刑事訴訟法第142條第1項，裁定如主文。
中　　華　　民　　國　　110 　年　　10　　月　　28　　日
            刑事第一庭　審判長法　官　江  德  千
                              法  官　簡  源  希
                              法  官　高  增  泓
以上正本證明與原本無異。
如不服本裁定，應於收受送達後5日內向本院提出抗告書狀 (須
附繕本)。因疫情而遲誤不變期間，得向法院聲請回復原狀。

                              書記官　黃  美  珍
　　　　　　　　　　　　　　　 
中　　華　　民　　國　　110 　年　　10　　月　　28　　日

附表：
編號 物品名稱 數量   備    註  1 Sony廠牌手機 1 支 （含門號0000000000之SIM卡1張）